臺灣臺北地方法院交通事件裁定　　　 100年度交聲字第2034號
原處分機關　臺北市交通事件裁決所
異　議　人
即受處分人　邱宏明
上列異議人即受處分人因違反道路交通管理處罰條例事件，對於
臺北市交通事件裁決所中華民國100年8月22日所為之處分（原處
分案號：北市裁罰字第裁22-C00000000號），聲明異議，本院裁
定如下：
    主  文
異議駁回。
    理  由
一、按汽車停車時，顯有妨礙其他人、車通行處所，不得停車；
    汽車駕駛人停車時，有在顯有妨礙其他人、車通行處所停車
    者，處新臺幣（下同）600元以上1,200元以下罰鍰，道路交
    通安全規則第112條第 1項第9款、道路交通管理處罰條例第
    56條第1項第5款分別定有明文。
二、原處分意旨略以：異議人即受處分人邱宏明（下稱受處分人
    ），於民國100年 6月22日晚間7時34分許，將其所有車牌號
    碼6E-8535號自用小客車，停放於新北市○○區○○街43 號
    旁，為新北市政府警察局新店分局（下稱原舉發機關）員警
    以受處分人有「在顯有妨礙他車通行處所停車」之違規行為
    ，以科學儀器照相機拍攝採證後，製單逕行舉發，嗣受處分
    人於應到案日期前到案提出申訴，經原處分機關函請原舉發
    機關調查結果，仍認受處分人有前開違規行為，原處分機關
    乃於100年8月22日，以受處分人違反道路交通管理處罰條例
    第56條第1項第5款之規定，裁處受處分人罰鍰900元等語（
    受處分人已於100年6月22日繳納罰鍰）。
三、異議意旨略以：伊停車之處並未標示紅、黃線及禁止標誌，
    而該處係當時未營業的商店大門口處，屬於私有地，非公有
    地，且伊之車前尚有一電線桿，任何車皆無法於該處來駛，
    故無妨礙交通，請撤銷本案云云。
四、經查：
(一)本件受處分人所有車牌號碼 6E-8535號自用一般小客車，於
    前開時間停放於前開地點，經新北市政府警察局新店分局員
    警拍照採證而予逕行舉發，嗣經原處分機關裁處受處分人罰
    鍰 900元等情，有違規查詢報表、原處分機關裁決書及舉發
    違規採證照片 4張附卷可稽（見本院卷第5至6頁、第10至13
    頁），且為受處分人所不否認，則此部分之事實，堪可認定
    。
(二)按道路交通管理處罰條例第56條第1項之規定，將其中第4款
    「在設有禁止停車標誌、標線之處所停車」及第 5款「在顯
    有妨礙其他人、車通行處所停車」所規定之行為，併列為違
    規停車之處罰事由，足見汽車駕駛人在顯有妨礙其他人、車
    通行處所停車之違規處罰，並不以該停車處所設有禁止停車
    之標誌或標線為必要，且該2款之構成要件並不相同。又道
    路交通管理處罰條例第56條第1項第5款之規範目的，係為避
    免汽車駕駛人任意停放車輛而造成交通秩序紊亂，以維護交
    通秩序及往來人、車之安全，從而，依該規定之文義及規範
    目的觀之，倘由駕駛人之停車位置、停車位置所在道路之路
    幅與寬度、道路既有設置狀況、雙向通行與否及車流量大小
    、他車通行時是否顯然受到妨礙等因素綜合判斷，若已明顯
    妨礙他車通行或阻礙交通順暢，即可認定已違反前開規定，
    合先敘明。
(三)經本院審視前揭舉發違規採證照片（見本院卷第10至13頁）
    ，舉發路段兩側分別設有商店及攤販，並可供車輛雙向通行
    ，則該路段雙向不定時會有不特定大小及種類之車輛交會之
    情形，應為一般用路人所得預見。而受處分人停放車輛之位
    置，係位於路邊電線桿旁邊，原係供車輛通行之車道範圍，
    受處分人將車輛停放於該處，已占用該車輛車寬之道路路面
    範圍，雖仍容有足供單向車輛通行之空間，但與受處分人停
    放車輛方向之同向來車，勢必得將車輛向左繞行受處分人停
    放車輛之位置，始得通行。又如同時對向有來車經過時，必
    無法保持安全距離同時會車，須待其中一向來車先行通過後
    ，另一向來車方得安全通行。足見受處分人停放車輛於該處
    ，顯然已妨礙其他車輛之通行，影響該路段雙向車輛會車之
    順暢。是受處分人所辯，並無可採，則受處分人有原處分機
    關所認定「在顯有妨礙他車通行處所停車」之違規行為，已
    臻明確。
(四)受處分人辯稱其停車之處為當時未營業的商店大門口處，而
    屬於私有地、非公有地一節，依道路交通管理處罰條例第3
    條第1款規定，道路係指公路、街道、巷衖、廣場、騎樓、
    走廊或其他供公眾通行之地方，因此，供公眾通行之地方，
    不論是否占用私人土地，若符合前開「道路」之定義，即有
    遵守相關使用規定及維護範圍內交通秩序之必要，以確保往
    來人、車安全，核與停車處所之土地所有權關係無涉，亦未
    因停車時間是否為停車處所旁所開設商店之營業時段而有不
    同。本件受處分人遭舉發違規停車之地點，既係供公眾通行
    之地方而符合前開「道路」之定義，則即便該處土地所有權
    為私人所有，亦無解於該地點係顯有妨礙他車通行之處所，
    而受處分人有於該處違規停車之事實。是受處分人認該處為
    私有地、非公有地，而為得撤銷本件原處分之原因，顯係誤
    解，應予說明。至受處分人雖另稱其車前尚有一電線桿，任
    何車皆無法於該處來駛云云，惟其停放車輛之位置實際上係
    位於電線桿旁邊、供車輛通行之車道範圍，已如前述，是其
    上開所辯，亦無可採。
五、綜上所述，本件受處分人之違規事實明確，原處分機關依道
    路交通管理處罰條例第56條第 1項第5款裁處罰鍰900元，於
    法核無違誤。受處分人猶執前詞指摘原處分不當，為無理由
    ，自應將其異議駁回。
據上論斷，應依道路交通事件處理辦法第 18 條，裁定如主文。
中    華    民    國    100    年    9    月    20    日
                  刑事第五庭  法  官  李小芬
上正本證明與原本無異。
如不服本裁定，應於裁定送達後5日內向本院提出抗告狀。
                              書記官  陳品潔
中    華    民    國   100    年    9     月    21    日